臺灣苗栗地方法院刑事判決　　　　　　　 95年度訴字第651號
公　訴　人　臺灣苗栗地方法院檢察署檢察官
被　　　告　甲○○
　　　　　　　　　　現另案在臺灣苗栗看守所羈押中
指定辯護人　本院公設辯護人乙○○
上列被告因違反毒品危害防制條例案件，經檢察官提起公訴（92
年度偵字第4345號、93年度偵字第399 、668 號），本院判決如
下：
    主    文
甲○○連續販賣第二級毒品，累犯，處有期徒刑年拾月，扣案
之第二級毒品甲基安非他命拾柒包（含袋重共計肆拾捌點壹公
克）沒收銷燬；扣案之電子磅秤貳台、分裝器壹支、空夾鏈袋拾
個及未扣案之門號0000000000號行動電話壹支均沒收，未扣案之
門號0000000000號行動電話壹支如全部或一部不能沒收時，追徵
其價額；販賣所得新臺幣肆萬仟伍佰元沒收，如全部或一部不
能沒收時，以其財產抵償之。又持有第二級毒品，累犯，處拘役
肆拾日，如易科罰金，以銀元佰元即新臺幣玖佰元折算壹日，
減為拘役貳拾日，如易科罰金，以銀元佰元即新臺幣玖佰元折
算壹日，扣案之第二級毒品大麻壹包（含袋重零點伍捌公克）沒
收銷燬。
　　犯罪事實
一、甲○○前因違反麻醉藥品管理條例案件，分別經法院判處有
    期徒刑6 年2 月、8 月確定，入監接續受前開徒刑之執行後
    ，於民國89年5 月2 日縮短刑期假釋出監，92年5 月20日假
    釋期滿執行完畢。
二、甲○○基於販賣第二級毒品甲基安非他命（下稱甲基安非他
    命）牟利之概括犯意，先後於92年11月3 日凌晨2 時許及同
    日下午4 時許，在國道3 號高速公路中和交流道旁某大樓，
    以新臺幣（下同）22,500元及23,000元之代價，連續2 次向
    姓名年籍不詳、綽號「溫仔」之男子購入各約半兩重之甲基
    安非他命，旋於當日下午6 時40分許，在苗栗監理站路口之
    全家便利商店前，遭法務部調查局苗栗縣調查站、苗栗憲兵
    隊及海岸巡防署苗栗查緝隊人員查獲，當場扣得甲○○購得
    之甲基安非他命1 大包、2 中包及23小包，並經甲○○同意
    ，至其位於苗栗縣苗栗市○○街45號5 樓之3 之租住處搜獲
    其所有、用以分裝甲基安非他命之電子磅秤1 台及甲基安非
    他命5 小包（共計查獲甲基安非他命31包，含袋重共計44.1
    公克）；甲○○復承前概括犯意，於92年12月24日至同年月
    30日間，使用其所有之門號0000000000號行動電話與如附表
    一所示之人聯絡，而於如附表一所示時間、地點，按如附表
    一所示數量及價格，連續多次出售甲基安非他命予如附表一
    所示之人施用，嗣於93年1 月15日晚間10時50分許，在苗栗
    縣苗栗市○○路西勢美土地公廟前為警查獲，當場扣得甲○
    ○用以販賣之甲基安非他命6 包（含袋重共計4 公克），並
    經甲○○同意，至其前揭租住處搜獲其所有、用以分裝甲基
    安非他命之電子磅秤1 台、分裝器1 支及空夾鏈袋10個。
三、甲○○於93年1 月12日晚間10時許，在苗栗縣苗栗市○○路
    體育館前，收受姓名年籍不詳、綽號「小胖」之人贈送之第
    二級毒品大麻1 包（含袋重0.58公克），而自斯時起非法持
    有之，至93年1 月15日晚間10時50分許，在苗栗縣苗栗市○
    ○路西勢美土地公廟前為警查獲並當場扣得該包大麻，始終
    止持有。
四、案經法務部調查局苗栗縣調查站、苗栗縣警察局移送臺灣苗
    栗地方法院檢察署檢察官偵查起訴。
    理    由
一、認定犯罪事實所憑之證據及理由：
    (一)前開犯罪事實，迭據被告甲○○於警詢、偵查中及本院審
      理時自白不諱（見92年度偵字第4345號卷【下稱4345偵查
      卷】第8 至9 、20至21、30頁、93年度偵字第399 號卷【
      下稱399 偵查卷】第13至23、59至60頁、審理卷第23、31
      至33、176 至178 頁）。
    (二)被告於92年11月3 日及93年1 月15日兩度為警查獲時，分
      別經警當場或在其租住處扣得如犯罪事實欄所示毒品及分
      裝工具等物品之事實，有法務部調查局苗栗縣調查站搜索
      扣押筆錄、扣押物品收據、苗栗縣警察局搜索扣押筆錄、
      扣押物品目錄表、扣押物品收據附卷（見4345偵查卷第10
      至13頁、399 偵查卷第41至46頁）及甲基安非他命37包（
      含袋重共計48.1公克）、大麻1 包（含袋重0.58公克）、
      電子磅秤2 台、分裝器1 支、空夾鏈袋10個扣案為憑。
    (三)92年11月3 日扣案之甲基安非他命31包，經送法務部調查
      局鑑驗結果，均係甲基安非他命（純度88.14%），93年1
      月15日扣案之甲基安非他命6 包，經警以臺灣尖端先進生
      技醫藥股份有限公司製造之篩檢試劑初步檢驗結果，亦呈
      安非他命反應，分別有法務部調查局92年12月4 日調科壹
      字第09262615550 號檢驗通知書、苗栗縣警察局刑警隊毒
      品初步鑑驗報告單各1 紙可稽（見93年度偵字第668 號卷
      【下稱668 偵查卷】第19頁、399 偵查卷第48頁）。
    (四)被告曾於92年12月24日至同年月30日間，多次以門號0000
      000000號行動電話與如附表一所示之人聯絡，在電話中談
      論買賣甲基安非他命事宜乙節，亦有前揭門號行動電話之
      通訊監察譯文1 件可佐（見審理卷第37至60頁）。
    (五)93年1 月15日扣案之大麻1 包，經送法務部調查局鑑驗結
      果，確含大麻成分，有該局93年2 月18日調科壹字第9900
      00798 號鑑定通知書1 紙可查（見399 偵查卷第71頁）。
    (六)由上述各節參互佐證，足認被告之自白與事實相符，本案
      事證明確，被告販賣甲基安非他命與持有大麻之犯行，均
      堪認定。
二、論罪科刑之理由：
    (一)被告行為後，刑法及刑法施行法業於94年2 月2 日修正公
      布，95年7 月1 日施行。參酌最高法院95年5 月23日刑事
      庭第8 次、第21次刑事庭會議決議，於刑法修正施行後，
      應適用刑法第2 條第1 項之規定，就罪刑有關之共犯、未
      遂犯、想像競合犯、牽連犯、連續犯、結合犯，以及累犯
      加重、自首減輕暨其他法定加減原因（如身分加減）與加
      減比例等一切情形，綜其全部罪刑之結果，為「從舊從輕
      」之比較，以定應適用之法律；易科罰金之折算標準，應
      依刑法第2 條第1 項之規定，適用最有利於行為人之法律
      ；如新舊法處罰之輕重相同，即無比較適用之問題，非此
      條所指之法律有變更，即無本條之適用，應依一般法律適
      用原則，適用裁判時法。本案與被告「罪刑有關」之法律
      變更部分，經比較修正前、後刑法之規定，修正後刑法對
      被告並未較為有利（詳見附表二），是應適用被告行為時
      之修正前刑法；易科罰金之折算標準，依修正前刑法第41
      條第1 項前段、修正前罰金罰鍰提高標準條例第2 條及現
      行法規所定貨幣單位折算新臺幣條例第2 條規定，以新臺
      幣3 百元以上9 百元以下折算1 日，依修正後刑法第41條
      第1 項前段規定，則以新臺幣1 千元、2 千元或3 千元折
      算1 日，比較修正前、後規定，仍以修正前刑法較有利於
      被告，亦應適用修正前刑法第41條第1 項前段規定；至於
      刑法第47條有關累犯之規定雖經修正，惟被告故意犯本案
      之罪，不論按修正前或修正後規定均構成累犯，故此一修
      正對被告不生有利或不利之情形，自應依一般法律適用原
      則，適用裁判時之修正後刑法規定。
    (二)按甲基安非他命、大麻均屬毒品危害防制條例第2 條第2
      項第2 款規定之第二級毒品，故核被告所為，係犯同條例
      第4 條第2 項之販賣第二級毒品罪及第11條第2 項之持有
      第二級毒品罪。被告販入後、賣出前之持有甲基安非他命
      行為，應為販賣之高度行為所吸收，不另論罪，併此敘明
      。
    (三)被告先後多次販賣第二級毒品犯行，時間緊接，觸犯構成
      要件相同之罪名，顯係基於概括犯意反覆為之，應依修正
      前刑法第56條連續犯規定論以1 罪，並就其法定刑中有期
      徒刑及得併科罰金部分加重其刑。
    (四)被告有犯罪事實欄所載之罪刑執行情形，有臺灣高等法院
      被告前案紀錄表在卷可查，其受徒刑之執行完畢後，5 年
      以內故意再犯前開有期徒刑以上之罪，均為累犯，應就販
      賣第二級毒品罪法定刑中有期徒刑及得併科罰金部分遞加
      重其刑，就持有第二級毒品罪加重其刑。
    (五)被告犯前開販賣第二級毒品罪後，以證人身分供述其持有
      甲基安非他命之來源，使法務部調查局苗栗縣調查站及苗
      栗縣警察局得以循線查獲其毒品來源者販賣毒品案件，有
      法務部調查局苗栗縣調查站調查報告1 件暨相關資料可考
      （詳見卷附「被告檢舉上手查獲情形」密封袋），檢察官
      亦於起訴書中陳明上情，請求對被告減輕其刑，足認被告
      確有供出毒品來源，並因而破獲，應依毒品危害防制條例
      第17條規定減輕其刑，並依法先加後減之。
    (六)被告所犯販賣第二級毒品罪與持有第二級毒品罪，犯意各
      別，行為互殊，應予分論併罰。
    (七)審酌被告有多次賭博、違反麻醉藥品管理條例前科（參卷
      附臺灣高等法院被告前案紀錄表），素行不佳，曾因販賣
      毒品遭判處有期徒刑6 年2 月之重刑，竟又意圖牟利，為
      本案19次販賣甲基安非他命犯行，足以戕害他人之身心健
      康，惟其販賣對象尚屬最下游之特定施用者，每次賣出之
      數量均在2 公克以內，所得至多數千元，造成侵害之範圍
      、程度及獲取之利益有限，又被告販賣毒品期間一度為警
      查獲，雖對犯行坦承不諱，仍未知所警惕、終止犯行，直
      至再次為警查獲，始知悔悟，供出毒品來源並協助檢警進
      行查緝，於警詢、偵查及審理中均自白所犯，不為無益之
      證據調查聲請，節省寶貴之司法資源，態度良好，再參酌
      被告高中肄業學歷、無業之智識程度及生活狀況，以及公
      訴人求刑（見審理卷第24、179 頁）等一切情狀，分別量
      處如主文所示之刑，並就持有第二級毒品部分諭知易科罰
      金之折算標準，依中華民國九十六年罪犯減刑條例減其宣
      告刑2 分之1 ，再諭知易科罰金之折算標準。
    (八)扣案之甲基安非他命37包（含袋重共計48.1公克）、大麻
      1 包（含袋重0.58公克）均屬第二級毒品，既經查獲且與
      本案被告犯行有關，應依毒品危害防制條例第18條第1 項
      前段沒收銷燬之。扣案之電子磅秤2 台、分裝器1 支、空
      夾鏈袋10個及未扣案之門號0000000000號行動電話1 支，
      均為被告所有、供其販賣甲基安非他命所用之物，業據被
      告供述在卷，應依毒品危害防制條例第19條第1 項沒收之
      ，其中未扣案之門號0000000000號行動電話1 支如全部或
      一部不能沒收時，應追徵其價額。另被告販賣甲基安非他
      命19次之所得共計43,500元，應依毒品危害防制條例第19
      條第1 項沒收之，如全部或一部不能沒收時，應以其財產
      抵償。
    (九)公訴意旨另以：被告自91年12月間某日起，向「溫仔」買
      入甲基安非他命，再分裝成每小包0.4 公克，以每小包1,
      000 元之價，在苗栗縣市一帶售予不特定人施用，亦涉犯
      毒品危害防制條例第4 條第2 項之販賣第二級毒品罪嫌等
      語。按犯罪事實應依證據認定之，無證據不得認定犯罪事
      實；被告之自白，不得作為有罪判決之唯一證據，仍應調
      查其他必要之證據，以察其是否與事實相符，刑事訴訟法
      第154 條第2 項、第156 條第2 項分別定有明文。經查，
      前揭公訴意旨所稱被告多次販賣毒品情節，固據被告於警
      詢、偵查及審理中數度坦承在案，惟遍查全卷，並無購買
      毒品或目擊交易經過證人之證詞、通訊監察資料或其他積
      極證據可資證明，而警調人員於92年11月3 日在被告身上
      及租住處查扣之甲基安非他命共31包（含袋重共計44.1公
      克，淨重共計37.36 公克），客觀上僅能佐徵被告所稱於
      當日向「溫仔」購入共計約1 兩重之甲基安非他命之事實
      ，尚難確切佐證被告於當日以前已曾多次向「溫仔」購買
      甲基安非他命，再多次售予不特定人施用之事實，亦不足
      以作為前開被告自白之補強證據。是此部分起訴事實，除
      被告之自白外，實無其他證據足資佐證，揆諸前揭法律規
      定，自不得單憑被告之自白而遽入其罪，應認被告犯罪不
      能證明，原應就此部分諭知無罪之判決，然公訴人認此部
      分與前開經本院論罪科刑部分有連續犯之裁判上一罪關係
      ，爰不另為無罪之諭知，附此說明。
三、適用之法律：
    (一)刑事訴訟法第299 條第1 項前段。
    (二)毒品危害防制條例第4 條第2 項、第11條第2 項、第17條
      、第18條第1 項前段、第19條第1 項。
    (三)刑法第2 條第1 項前段、第11條、第47條第1 項。
    (四)修正前刑法第56條、第41條第1 項前段。
    (五)修正前罰金罰鍰提高標準條例第2 條。
    (六)現行法規所定貨幣單位折算新臺幣條例第2 條。
    (七)中華民國九十六年罪犯減刑條例第2 條第1 項第3 款、第
      7 條、第9 條。
本案經檢察官洪清秀到庭執行職務。
中　　華　　民　　國　　96　　年　　12　　月　　27　　日
                  刑事第一庭    審判長法　官　劉興浪
                                      法  官  吳國聖
                                      法  官  羅貞元
以上正本證明與原本無異。
如不服本判決，應於判決送達後10日內向本院提出上訴狀（應抄
附繕本），其未敘述上訴理由者，應於上訴期間屆滿後20日內補
提理由書狀於本院，上訴於臺灣高等法院臺中分院。
                                      書記官  王月香
中　　華　　民　　國　　96　　年　　12　　月　　27　　日
附表一：
┌──┬────┬──────┬──────┬──────┬───────┐
│編號│時間    │地點        │對象        │數量        │價格（新臺幣）│
├──┼────┼──────┼──────┼──────┼───────┤
│1   │92年12月│苗栗市金萬年│綽號「小盛」│1 包（0.4 公│1,000元       │
│    │24日中午│電子遊藝場  │之人        │克重）      │              │
├──┼────┼──────┼──────┼──────┼───────┤
│2   │92年12月│苗栗市陽明山│綽號「葉仔」│2 包（共0.8 │2,000元       │
│    │24日晚間│莊前，TOYOTA│之人        │公克重）    │              │
│    │        │汽車附近    │            │            │              │
├──┼────┼──────┼──────┼──────┼───────┤
│3   │92年12月│新竹交流道附│綽號「阿明」│3 包（共1.2 │3,000元       │
│    │24日晚間│近某加油站  │之人        │公克重）    │              │
├──┼────┼──────┼──────┼──────┼───────┤
│4   │92年12月│臺北市○○路│綽號「阿勝」│5 包（共2 公│5,000元       │
│    │25日上午│旁          │之人        │克重）      │              │
├──┼────┼──────┼──────┼──────┼───────┤
│5   │92年12月│後龍交流道  │彭秀光之小叔│1公克重     │2,500元       │
│    │25日中午│            │            │            │              │
├──┼────┼──────┼──────┼──────┼───────┤
│6   │92年12月│臺北縣中和市│彭秀光之小叔│4 包（共1.6 │4,000元       │
│    │25日晚間│路邊        │            │公克重）    │              │
├──┼────┼──────┼──────┼──────┼───────┤
│7   │92年12月│苗栗市來來旅│綽號「婷婷」│1 包（0.4 公│1,000元       │
│    │25日晚間│社          │之人        │克重）      │              │
├──┼────┼──────┼──────┼──────┼───────┤
│8   │92年12月│苗栗市金玉滿│綽號「小君」│1 包（0.4 公│1,000元       │
│    │26日晚間│堂電子遊藝場│之人        │克重）      │              │
├──┼────┼──────┼──────┼──────┼───────┤
│9   │92年12月│苗栗縣政府附│賴世雄      │2 包（共0.8 │2,000元       │
│    │26日晚間│近萬花筒餐廳│            │公克重）    │              │
│    │        │旁巷子      │            │            │              │
├──┼────┼──────┼──────┼──────┼───────┤
│10  │92年12月│苗栗市巨蛋體│綽號「米老鼠│2 包（共0.8 │2,000元       │
│    │27日凌晨│育館附近    │」之人      │公克重）    │              │
├──┼────┼──────┼──────┼──────┼───────┤
│11  │92年12月│苗栗市金萬年│綽號「阿彬」│2 包（共0.8 │2,000元       │
│    │27日中午│電子遊藝場  │之人        │公克重）    │              │
├──┼────┼──────┼──────┼──────┼───────┤
│12  │92年12月│苗栗市菲力電│綽號「彭宏」│1 包（0.4 公│1,000元       │
│    │28日凌晨│子遊藝場    │之人        │克重）      │              │
├──┼────┼──────┼──────┼──────┼───────┤
│13  │92年12月│苗栗縣竹南鎮│綽號「臺南明│1 錢重      │4,000元       │
│    │28日下午│與頭份鎮交界│」之人      │            │              │
│    │        │處          │            │            │              │
├──┼────┼──────┼──────┼──────┼───────┤
│14  │92年12月│苗栗市巨蛋體│綽號「米老鼠│3 包（共1.2 │2,000元       │
│    │28日下午│育館附近    │」之人      │公克重）    │              │
├──┼────┼──────┼──────┼──────┼───────┤
│15  │92年12月│新竹交流道附│綽號「阿明」│3 包（共1.2 │3,000元       │
│    │28日晚間│近加油站    │之人        │公克重）    │              │
├──┼────┼──────┼──────┼──────┼───────┤
│16  │92年12月│苗栗市三商百│綽號「小萍」│1 包（0.4 公│1,000元       │
│    │28日晚間│貨附近      │之人        │克重）      │              │
├──┼────┼──────┼──────┼──────┼───────┤
│17  │92年12月│苗栗市巨蛋體│綽號「豬哥」│1 錢重      │4,000元       │
│    │29日上午│育館附近    │之人        │            │              │
├──┼────┼──────┼──────┼──────┼───────┤
│18  │92年12月│苗栗市金玉滿│劉元鎮      │2 包（共0.8 │2,000元       │
│    │29日中午│堂電子遊藝場│            │公克重）    │              │
├──┼────┼──────┼──────┼──────┼───────┤
│19  │92年12月│苗栗市陽明山│綽號「婷婷」│1 包（0.4 公│1,000元       │
│    │30日晚間│莊附近      │之人        │克重）      │              │
├──┴────┴──────┴──────┴──────┴───────┤
│販賣所得共計43,500元。                                                  │
└────────────────────────────────────┘
附表二：
┌────┬──────────┬──────────┬───────────┐
│比較項目│行為時法            │裁判時法            │比較結果              │
├────┼──────────┼──────────┼───────────┤
│連續犯  │連續數行為而犯同一之│修正後刑法刪除第56條│被告多次販賣第二級毒品│
│        │罪名者，以1 罪論，但│規定，連續數行為而犯│犯行，依行為時法僅論以│
│        │得加重其刑至2 分之1 │同一之罪名者，亦應依│1 罪，依裁判時法則應併│
│        │（修正前刑法第56條）│刑法第50條規定併合處│合處罰，以行為時法有利│
│        │                    │罰之                │於被告                │
├────┴──────────┴──────────┴───────────┤
│綜合比較結果：                                                              │
│就與被告罪刑有關之法律變更部分，裁判時法之規定並未有利於被告，依刑法第2 條第│
│1 項前段規定，應適用被告行為時法。                                          │
└──────────────────────────────────────┘
附錄論罪科刑法條：
毒品危害防制條例第4 條第2 項
製造、運輸、販賣第二級毒品者，處無期徒刑或7 年以上有期徒
刑，得併科新臺幣7 百萬元以下罰金。
毒品危害防制條例第11條第2 項
持有第二級毒品者，處2 年以下有期徒刑、拘役或新臺幣3 萬元
以下罰金。
